【裁判字號】    97,訴,529
【裁判日期】    971120
【裁判案由】    偽造文書等
【裁判全文】
臺灣宜蘭地方法院刑事判決               97年度訴字第529號
公  訴  人  臺灣宜蘭地方法院檢察署檢察官
被      告  乙○○
上列被告因偽造文書等案件，經檢察官提起公訴（97年度偵字第
3404號），經本院裁定進行簡式審判程序，爰不經通常審判程序
判決如下：
    主  文
乙○○犯侵占罪，處有期徒刑貳月；又犯附表一所示行使偽造私
文書罪七罪，各處附表一宣告刑欄所示之刑。應執行有期徒刑壹
年貳月，緩刑肆年，附表二所示之物沒收。
    事  實
一、乙○○趁甲○○前同住於宜蘭縣礁溪鄉○○路○段132巷10號
    時，平日由乙○○代為收受甲○○郵件之機會，乙○○竟於
    民國97年初某日起至同年4月30日之期間中某日，在宜蘭縣
    礁溪鄉○○路○段132巷10號代為收受甲○○向玉山商業銀行
    申請由玉山商業銀行寄發之卡號0000000000000000號信用卡
    （以下簡稱玉山銀行信用卡），而持有甲○○之玉山銀行信
    用卡，乙○○因需錢孔急，竟意圖為自己不法之所有並基於
    行使偽造私文書之犯意，將上開玉山銀行信用卡侵占入己。
    再於97年4月30日撥打電話將甲○○之玉山銀行信用卡開卡
    ，並在該信用卡背面偽造「甲○○」之簽名1枚，表示為「
    甲○○」所有，以作為「甲○○」於信用卡有效期限內有權
    使用該信用卡之辨識及證明。乙○○即持前開玉山銀行信用
    卡於附表一所載之時間、地點，佯裝其為該信用卡之真正持
    卡人，而行使信用卡刷卡購物，乙○○並在簽帳單上之簽名
    欄中偽造「甲○○」之簽名，再持以交付不知情之特約商店
    人員李進輝、莊薇薇，致使該特約商店人員李進輝、莊薇薇
    陷於錯誤，誤以為係真正持卡人持卡消費，分別交付如附表
    一示價額之金飾、服飾等商品，並以偽造之簽帳單向玉山銀
    行請款，足以生損害於甲○○及玉山銀行。嗣因甲○○於97
    年6月16日下午2時許，收受玉山銀行信用卡帳單，始發現其
    信用卡遭盜刷而報警查獲。
二、案經宜蘭縣政府警察局宜蘭分局報請臺灣宜蘭地方法院檢察
    署檢察官偵查起訴。
    理  由
一、訊據被告乙○○於偵查及本院審理中，對於上開犯行均坦承
    不諱，且據被害人甲○○指訴綦詳，核與證人即金展、欣展
    銀樓負責人李進輝、薇珍妮精品服飾店店員莊薇薇證述相符
    。並有玉山銀行信用卡消費明細對帳單影本1張、甲○○信
    用卡交易明細表、被告持甲○○之玉山銀行信用卡於附表一
    刷卡之簽帳單影本共7紙、被告所侵占屬甲○○所有之玉山
    銀行信用卡照片2張等件在卷可佐。綜上所述，本件事證明
    確，被告犯行堪以認定，應依法論科。
二、查信用卡背面持卡人之簽名，乃表示依據持卡人與發卡銀行
    所成立之契約約定，於該信用卡背面之署押即為持卡人所為
    ，以供特約商店比對查證簽帳單上之署押是否確為信用卡持
    卡人所為之用意，屬刑法第210條所定之私文書。被告於侵
    占前開玉山銀行信用卡後，於信用卡背面簽署「甲○○」姓
    名，再行使該信用卡至特約商店購物，致使商店人員陷於錯
    誤而誤認真正持卡人持卡消費，及於簽帳單上簽署「甲○○
    」姓名，核被告所為，係犯刑法第216條、第210條行使偽造
    私文書罪、第335條第1項侵占罪、第339條第1項詐欺取財罪
    。被告於玉山銀行信用卡背面及消費簽帳單上偽造「甲○○
    」署名之行為均為偽造私文書之部分行為，而被告於偽造私
    文書後復持以行使，其偽造之低度行為為行使之高度行為所
    吸收，均不另論罪。被告於1次購物行為中，先後緊接行使
    信用卡背面偽造之私文書及行使偽造簽帳單之私文書，係行
    使同一被害人之文書，其被害法益仍屬同一法益，先後2行
    為之獨立性極為薄弱，依一般社會健全概念，在時間差距上
    ，難以強行分開，在刑法評價上，以視為2個舉動之接續施
    行，合為包括之一行為予以評價，較為合理，應各屬接續犯
    ，而為包括之一罪。再被告以一行使偽造私文書犯行，同時
    致使特約商店人員陷於錯誤，誤認係真正持卡人持卡消費，
    而交付消費物品，係一行為觸犯數罪名，為想像集合犯，應
    從一重依行使偽造私文書罪論處。是被告關於附表一所示7
    刷卡消費行為，應各以行使偽造私文書罪論處。被告所犯上
    開侵占罪及7次行使偽造私文書罪，犯意各別，行為互殊，
    應予分論併罰。爰審酌被告因經濟困頓，侵占他人信用卡後
    ，進而持卡消費，惟於犯罪後坦承犯行，依其犯罪之動機、
    目的、手段、犯罪所生之損害，及犯罪後坦承犯行等一切情
    狀，就其所犯上開各罪分別量處如主文所示之刑，並定其應
    執行刑，以示懲儆。查被告前未曾受有期徒刑以上刑之宣告
    ，有卷附臺灣高等法院被告前案紀錄表可按，因一時失慮，
    致罹刑典，犯後均已坦承犯行，且獲得被害人甲○○原諒，
    經此起訴審判，當知所警惕，信無再犯之虞，本院認所宣告
    之刑以暫不執行為適當，併諭知緩刑4年，以啟自新。關於
    附表二所示偽造之「甲○○」署名，依刑法第219條宣告沒
    收。
據上論斷，應依刑事訴訟法第273條之1第1項、第299條第1項前
段，刑法第216條、第210條、第219條、第335條第1項、第339條
第1項、第55條、第51條第5款、第74條第1項第1款，刑法施行法
第1條之1第1項、第2項前段，判決如主文。
本案經檢察官郭欣怡到庭執行職務
中    華    民    國    97    年    11    月    20    日
                  刑事第四庭法  官  辜漢忠
以上正本證明與原本無異。
如不服本判決應於收受判決後10日內向本院提出上訴書狀，並
應敘述具體理由；其未敘述上述理由者，應於上訴期間屆滿後20
日內向本院補提理由書(均須按他造當事人之人數附繕本)「切勿
逕送上級法院」。
                            書記官  許麗汝
中    華    民    國    97    年    11    月    20    日
附表一：盜刷消費之部分：
┌─┬────┬──────┬────┬─────┬─────┐
│編│簽帳日期│簽帳地點    │簽帳金額│交易成功  │宣告刑    │
│號│（以簽帳│特約商店    │(新台幣)│          │          │
│  │單上所載│            │        │          │          │
│  │時間為準│            │        │          │          │
│  │）      │            │        │          │          │
├─┼────┼──────┼────┼─────┼─────┤
│01│97年4月 │欣展銀樓（宜│33,500元│交易成功（│有期徒刑│
│  │30日晚間│蘭縣宜蘭市中│        │有簽帳單）│月，附表二│
│  │8時20分 │山路3段117號│        │          │編號一、二│
│  │許      │）          │        │          │所示之物沒│
│  │        │            │        │          │收        │
├─┼────┼──────┼────┼─────┼─────┤
│02│97年5月1│金展銀樓（宜│10,000元│交易成功（│有期徒刑│
│  │日上午9 │蘭縣宜蘭市中│        │有簽帳單）│月，附表二│
│  │時51分許│山路3段117號│        │          │編號一、三│
│  │        │）          │        │          │所示之物沒│
│  │        │            │        │          │收        │
├─┼────┼──────┼────┼─────┼─────┤
│03│97年5月1│金展銀樓（宜│ 3,000元│交易成功（│有期徒刑│
│  │日上午9 │蘭縣宜蘭市中│        │有簽帳單）│月，附表二│
│  │時58分許│山路3段117號│        │          │編號一、四│
│  │        │）          │        │          │所示之物沒│
│  │        │            │        │          │收        │
├─┼────┼──────┼────┼─────┼─────┤
│04│97年5月1│薇珍妮精品服│ 1,200元│交易成功（│有期徒刑│
│  │日下午4 │飾店（宜蘭縣│        │有簽帳單）│月，附表二│
│  │時10分許│宜蘭市○○街│        │          │編號一、五│
│  │        │90號）      │        │          │所示之物沒│
│  │        │            │        │          │收        │
├─┼────┼──────┼────┼─────┼─────┤
│05│97年5月3│金展銀樓（宜│15,000元│交易成功（│有期徒刑│
│  │日晚間7 │蘭縣宜蘭市中│        │有簽帳單）│月，附表二│
│  │時4分許 │山路3段117號│        │          │編號一、六│
│  │        │）          │        │          │所示之物沒│
│  │        │            │        │          │收        │
├─┼────┼──────┼────┼─────┼─────┤
│06│97年5月5│欣展銀樓（宜│15,000元│交易成功（│有期徒刑│
│  │日下午2 │蘭縣宜蘭市中│        │有簽帳單）│月，附表二│
│  │時許    │山路3段117號│        │          │編號一、七│
│  │        │）          │        │          │所示之物沒│
│  │        │            │        │          │收        │
├─┼────┼──────┼────┼─────┼─────┤
│07│97年5月6│金展銀樓（宜│12,500元│交易成功（│有期徒刑│
│  │日下午2 │蘭縣宜蘭市中│        │有簽帳單）│月，附表二│
│  │時3分許 │山路3段117號│        │          │編號一、八│
│  │        │）          │        │          │所示之物沒│
│  │        │            │        │          │收        │
└─┴────┴──────┴────┴─────┴─────┘
附表二
┌───┬─────────────────────────┐
│項  目│    應  沒  收  之  物                            │
├───┼─────────────────────────┤
│一    │玉山銀行卡號0000000000000000號信用卡背面「甲○○」│
│      │署名壹枚                                          │
├───┼─────────────────────────┤
│二    │97年4月30日晚間8時20分許簽帳消費之簽帳單上偽造之「│
│      │甲○○」署名壹枚                                  │
├───┼─────────────────────────┤
│三    │97年5月1日上午9時51分許簽帳消費之簽帳單上偽造之「 │
│      │甲○○」署名壹枚                                  │
├───┼─────────────────────────┤
│四    │97年5月1日上午9時58分許簽帳消費之簽帳單上偽造之「 │
│      │甲○○」署名壹枚                                  │
├───┼─────────────────────────┤
│五    │97年5月1日下午4時10分許簽帳消費之簽帳單上偽造之「 │
│      │甲○○」署名壹枚                                  │
├───┼─────────────────────────┤
│六    │97年5月3日晚間7時4分許簽帳消費之簽帳單上偽造之「李│
│      │妙英」署名壹枚                                    │
├───┼─────────────────────────┤
│七    │97年5月5日下午2時許簽帳消費之簽帳單上偽造之「李妙 │
│      │英」署名壹枚                                      │
├───┼─────────────────────────┤
│八    │97年5月6日下午2時3分許簽帳消費之簽帳單上偽造之「李│
│      │妙英」署名壹枚                                    │
└───┴─────────────────────────┘
附錄本案論罪科刑法條：
刑法第216條
行使第210條至第215條之文書者，依偽造、變造文書或登載不實
事項或使登載不實事項之規定處斷。
刑法第210條
偽造、變造私文書，足以生損害於公眾或他人者，處5年以下有
期徒刑。
刑法第335條第1項
意圖為自己或第三人不法之所有，而侵占自己持有他人之物者，
處5年以下有期徒刑、拘役或科或併科1千元以下罰金。
刑法第339條第1項
意圖為自己或第三人不法之所有，以詐術使人將本人或第三人之
物交付者，處5年以下有期徒刑、拘役或科或併科1千元以下罰金
。


司法院資訊處製作；財團法人民間司法改革基金會備份。
